【裁判字號】    99,抗,12
【裁判日期】    990129
【裁判案由】    本票裁定
【裁判全文】
臺灣板橋地方法院民事裁定               99年度抗字第12號
抗  告  人  甲○○
相  對  人  信誠資產管理有限公司
法定代理人  乙○○
上列當事人間本票裁定事件，抗告人對於中華民國98年12月14日
本院98年度司票字第7859號裁定提起抗告，本院裁定如下：
    主  文
抗告駁回。
抗告程序費用新臺幣壹仟元由抗告人負擔。
    理  由
一、本件抗告意旨略以：相對人執有抗告人於民國91年11月28日
    簽發免除作成拒絕證書、票面金額新臺幣（下同）235,000
    元、到期日為91年12月28日之本票乙紙（下稱系爭本票），
    聲請鈞院裁定准予強制執行。惟聲請人並不認識相對人，且
    系爭本票之到期日為91年12月28日，依票據法第22條規定，
    顯已超過追訴時效，鈞院卻仍裁定准予強制執行，有害抗告
    人之權益，為此爰提起抗告等語。
二、按執票人向本票發票人行使追索權時，得聲請法院裁定後強
    制執行，票據法第123 條定有明文。次按本票執票人，依上
    開規定，聲請法院裁定許可對發票人強制執行，係屬非訟事
    件，此項聲請之裁定，及抗告法院之裁定，僅依非訟事件程
    序，以審查強制執行許可與否，並無確定實體上法律關係存
    否之效力，如發票人就票據債務之存否或數額有爭執時，應
    由發票人提起確認之訴，以資解決（最高法院57年度台抗字
    第76號、56年度台抗字第714 號判例意旨參照）。再按本票
    准許強制執行之裁定，屬非訟事件裁定，為裁定之法院僅就
    本票為形式上審查，縱本票已罹於時效，為裁定之法院亦無
    從審酌屬於實體上法律關係之時效消滅事由。況非訟事件之
    裁定，不經言詞辯論，抗告人提出時效抗辯，相對人或許亦
    有時對中斷事由而不及主張，有礙其防禦之實施，故抗告法
    院不得審酌其時效抗辯（最高法院83年度台抗字第227 號裁
    定意旨、臺灣高等法院暨所屬法院94年法律座談會民事類提
    案第15、15-1號研討結果參照）。
三、經查，本件相對人執有抗告人於91年11月28日簽發免除作成
    拒絕證書之本票1 紙，內載金額235,000 元，到期日91年12
    月28日，詎於到期日後經提示後尚有如原裁定主文第1 項所
    示之本金及利息未獲清償之事實，有卷附本票可稽，相對人
    據以聲請准予裁定強制執行，於法並無不合。又抗告人雖抗
    辯並不認識相對人，且相對人之請求已罹於時效，不得再行
    主張票據上權利等語，惟本票執票人依票據法第123 條規定
    ，向本票發票人行使追索權，聲請法院裁定強制執行，其性
    質與非訟事件無殊，對於此項聲請所為裁定，僅依非訟事件
    程序，就本票形式上之要件是否具備予以審查為已足。另抗
    告人是否認識相對人，係屬實體上之爭執，且系爭本票債權
    是否罹於時效，涉及系爭本票時效起算點及有無中斷之事由
    ，並非經形式上審察系爭本票債權罹於時效，抗告人之時效
    抗辯即有理由，仍須就票據法律關係為實質之審查始能判斷
    ，揆諸首開說明，應由抗告人另行提起訴訟以資解決，自非
    本件非訟程序所得加以審究。是抗告人據以指摘原裁定不當
    ，聲明廢棄，自有未洽，應予駁回。
四、據上論結，本件抗告為無理由，應依非訟事件法第21條第2
    項、第46條，民事訴訟法第495 條之1 第1 項、第449 條第
    1 項、第95條、第78條，裁定如主文。
中    華    民    國    99    年    1     月    29    日
                  民事第二庭    審判長法  官  陳麗玲
                                      法  官  張筱琪
                                      法  官  吳振富
以上正本係照原本作成。
對於本裁定不得再抗告。
中    華    民    國    99    年    1     月    29    日
                                      書記官  李宏明

司法院資訊處製作；財團法人民間司法改革基金會備份。
